【裁判字號】    89,易,1362
【裁判日期】    890805
【裁判案由】    竊盜
【裁判全文】
臺灣板橋地方法院刑事判決                        八十九年度易字第一三六二號
    公  訴  人  臺灣板橋地方法院檢察署檢察官
    被      告  甲○○
                乙○○
右列被告等因竊盜等案件，經檢察官提起公訴〔八十九年度偵字第三六六０號〕，本
院判決如左：
    主  文
甲○○連續於夜間侵入住宅竊盜，處有期徒刑捌月，緩刑伍年。
乙○○收受贓物，處拘役肆拾日，如易科罰金以佰元折算壹日，緩刑貳年。
    事  實
壹、甲○○基於意圖為自己不法所有之概括犯意，連續〔一〕於附表壹編號一所示時
    、地，竊取邱羿菱所有如附表壹編號一所示財物得手。〔二〕於附表壹編號二所
    示之「夜間」，侵入臺北縣板橋市○○○路○段六四號六樓和房「丙○○住宅」
    ，竊取丙○○〔起訴書載為楊雅『雯』〕所有如附表壹編號二所示之現金新台幣
    〔下同〕伍仟元得手。〔三〕甲○○復於八十九年二月八日「夜間」〔起訴書載
    為『下午』〕八時許，請不知情乙○○打電話請鎖匠至如附表壹編號三地點樓下
    ，甲○○即利用該不知情之鎖匠，開啟臺北縣板橋市○○○路○段六四號六樓和
    房，侵入「丙○○住宅」，竊取丙○○所有如附表壹編號三所示財物得手；八十
    九年二月八日晚上，甲○○回到臺北縣板橋市○○路九一巷二號一０五室乙○○
    居所，將所竊得附表壹編號三所示「銀質手鍊壹條」、「鑽石項鍊壹條」等贓物
    ，贈與知情為贓物之乙○○，由乙○○收受之。嗣於八十九年二月十三日下午五
    時三十分許，在臺北縣板橋市○○○路○段六四號六樓仁房，經警查獲，並起獲
    運動鞋壹雙、銀質手鍊壹條、鑽石項鍊壹條，再至土城市○○路一八九之三號一
    二樓甲○○父母住所，查獲ＡＩＷＡ牌床頭音響乙組，並由不知情之資訊業者林
    鴻凱處查得由其蒐購，原為丙○○所有之ＩＢＭ電腦〔含主機、螢幕〕、ＨＰ─
    六一０Ｃ彩色印表機壹組。
貳、案經臺北縣警察局板橋分局報告臺灣板橋地方法院檢察署檢察官偵查起訴。
    理  由
壹、訊據被告等人，被告甲○○供稱：「〔起訴之犯罪事實〕沒有意見，確有此事。
    但乙○○不知那是贓物。」、「有〔竊取邱羿菱之財物〕」、「沒有〔於八十九
    年一月一日在板橋南雅南路一段六四號六樓和房偷丙○○的五千元〕」、「〔八
    十九年二月八日〕有〔請乙○○請鎖匠〕，但我沒有告訴乙○○我要去偷東西，
    我是告訴他〔乙○○〕我自己的房間鎖著，要鎖匠，乙○○不知情。」、「因為
    我要去拿別人〔指丙○○〕的東西〔始請不知情之鎖匠打開丙○○之房門〕」〔
    參見本院卷第一０九頁〕、「〔起訴書附表編號三〕我沒有偷貳萬元外，其他都
    有偷。」、「有〔將手鍊、鑽石項鍊交給乙○○〕但我沒有告訴乙○○那是我偷
    的，我告訴他〔指乙○○〕我買的。」〔參見本院卷第一一０頁〕、「我沒有偷
    五千元、二萬元，其他沒有意見。」〔參見本院卷第一一０頁〕、「一月一日我
    沒有偷丙○○的五千元，二月八日我也沒有偷丙○○的二萬元。」〔參見本院卷
    第一一三頁〕；被告乙○○供稱：「我不知道甲○○給我的手鍊、項鍊是偷的，
    當時甲○○告訴我說，那是他買來要送我的。」、「〔八十九年二月八日〕有〔
    幫甲○○打電話請鎖匠〕，甲○○說他的房間鎖住，要我幫他找鎖匠開自己的房
    間，我不知道他要開別人的房間，我沒有參與竊盜。」〔參見本院卷第一一０頁
    〕、「我沒有拿贓物。」〔參見本院卷第一一三頁〕等。查：
    一、右揭事實，業據被告甲○○於警訊時坦承不諱〔參見偵卷第五頁、第六頁〕
        ，偵訊時亦供承於附表壹編號一、三所示時地，竊取附表壹編號一、三所示
        物品〔參見偵卷第三九頁反面〕，本院審理時亦供明：「有〔竊取邱羿菱之
        財物〕」、「〔起訴書附表編號三〕我沒有偷貳萬元外，其他都有偷。」、
        「〔八十九年二月八日〕有〔請乙○○請鎖匠〕，但我沒有告訴乙○○我要
        去偷東西，我是告訴他〔乙○○〕我自己的房間鎖著，要鎖匠，乙○○不知
        情。」、「因為我要去拿別人〔指丙○○〕的東西〔始請不知情之鎖匠打開
        丙○○之房門〕」等，與〔一〕被告乙○○於警訊時供稱：「我只知道該鑽
        石項鍊、銀質手鍊『是偷來的』，其他東西我都不知道偷來的。」〔參見偵
        卷第十一頁反面〕。〔二〕被害人丙○○、邱羿菱指訴被害情節暨林鴻凱於
        警訊時供述情節，互核相符，並有贓物認領保管單貳紙〔附偵卷第二二頁、
        第二三頁〕足佐。
    二、查被告甲○○於警訊時供稱：「..在八十九年一月一日十八時許進入丙○○
        住處竊取其新台幣伍仟元」〔參見偵卷第五頁反面〕，與被害人丙○○供稱
        ：「於八十九年一月一日十八時許失竊現金新台幣伍仟元」〔參見偵卷第十
        六頁〕，互核相符，堪認被告甲○○確有附表壹編號二所示竊盜犯行，被告
        甲○○否認此部份犯罪，為犯後飾卸之詞；被告乙○○於警訊時明確供承：
        「我只知道該鑽石項鍊、銀質手鍊『是偷來的』，其他東西我都不知道偷來
        的。」〔參見偵卷第十一頁反面〕，並有前揭事證足佐，亦見被告乙○○對
        上開物品確有贓物之認識，其於本院辯稱：「「我不知道甲○○給我的手鍊
        、項鍊是偷的，當時甲○○告訴我說，那是他買來要送我的。」等云云，未
        便遽信。
    三、按刑法第三百二十一條之加重竊盜罪，係以犯竊盜罪為其成立犯罪之前提要
        件，此觀該條條文規定「犯竊盜罪而有左列情形之一者」而自明。法文稱「
        左列情形」而不曰「左列行為」，係因各該情形除該條第一項第一款「於夜
        間侵入住宅或有人居住之建築物、船艦或隱匿其內」及第二款「毀越門扇、
        牆垣或其他安全設備」，有可能分別成立刑法第三百零六條妨害自由罪及第
        三百五十四條毀損罪之「犯罪行為」外，其餘各款情形，未必皆為構成犯罪
        之行為〔例如攜帶非槍砲彈藥刀械管制條例所稱刀械之「兇器」、結夥三人
        以上、災害、在車站及埠頭等場所〕。因之，最高法院二十三年上字第三八
        一四號、二十六年滬上字第十八號、二十七年滬上字第五十四號、二十九年
        上字第四二四號、三十三年上字第一五○四號、六十二年台上字第三五三九
        號、六十七年台上字第二八四八號、六十九年台上字第三九四五號判例，均
        一致認為該條項所列各款情形，僅屬竊盜罪〔於刑法第三百三十條則為強盜
        罪〕之加重條件，法律上既已視為單純一罪之加重條件，各該條件自已溶合
        於加重竊盜之罪質中〔參閱最高法院二十七年上字第一八八七號判例〕，其
        本質上仍屬竊盜罪，並非與竊盜罪相結合之另一犯罪行為；刑法上之結合犯
        中，如有部分依法須告訴乃論者，該部分如未經合法告訴，仍不得追訴處罰
        ，而應僅就他部分予以論科，固經司法院院字第一九五四號著有解釋，被害
        人丙○○固亦未就被告甲○○侵入住宅部份提出告訴，惟按上述，刑法第三
        百二十一條之加重竊盜罪，係「單純一罪之加重條件」，非『結合犯』，自
        不得據此將上開加重條件即「夜間侵入住宅」棄置不論。
    四、末查，被告甲○○所為附表壹編號二、三所示犯行，其被害人為「丙○○」
        〔起訴書載為楊雅『雯』〕，業據本院訊明其年籍〔參見本院卷第二四頁〕
        爰補正如事實欄及附表壹編號二、三。
    五、本件事證明確，被告等之右開犯行，均堪認定。
貳、核被告甲○○所為附表壹編號二、三所示犯行，係該當於刑法第三百二十一條第
    一項第一款之「夜間侵入住宅竊盜」之構成要件，附表壹編號一所示犯行，係該
    當於刑法第三百二十條第一項之普通竊盜罪之構成要件，所犯上開夜間侵入住宅
    竊盜、普通竊盜犯行，基本構成要件相同，時間緊接，顯係基於概括之犯意為之
    ，依連續犯之規定論以「夜間侵入住宅竊盜」一罪，並加重其刑。被告甲○○利
    用不知情之乙○○、不詳姓名年籍之鎖匠犯附表壹編號三所示犯行，為間接正犯
    。起訴書認被告甲○○所為附表壹編號二、三所示竊盜犯行，係犯刑法第三百二
    十條之普通竊盜罪，尚有未洽，起訴法條應予變更；被告乙○○所為，係犯刑法
    第三百四十九條第一項之收受贓物罪。爰審酌被告犯罪之動機、目的、手段、所
    生之危害暨犯罪後態度等一切情狀，分別量處如主文所示之刑，並就被告乙○○
    所處之刑諭知易科罰金之折算標準。末查，被告甲○○、乙○○前未曾受有期徒
    刑以上刑之宣告，此有臺灣高等法院檢察署刑案紀錄簡覆表足佐，一時失慮而罹
    刑章，經此教訓，當知悔悟，信無再犯之虞，爰均諭知緩刑，用啟自新。
、公訴意旨另以被告甲○○於附表貳編號一所示時、地，尚竊得丙○○所有之現金
    貳萬元，因認被告甲○○尚涉此部份竊盜犯嫌云云。公訴人認被告甲○○涉此部
    份犯嫌，係以被告甲○○之『自白』、被害人丙○○之指訴為據；訊據被告甲○○，堅決否認此部份犯罪，辯稱：「〔起訴書附表編號三〕我沒有偷貳萬元外，
    其他都有偷。」等語。查：被告甲○○自警訊伊始，未見『自白』此部份犯行，
    被害人丙○○於警訊時所供之『貳萬元』，係：「〔失竊之〕鑽石項鍊乙條價值
    新台幣『貳萬元』..」〔參見偵卷第十六頁正面〕，並未指訴曾失竊附表貳編號
    一所示之「現金」貳萬元，被告甲○○否認此部份犯罪，實可採信，復查無其他
    積極確切之事證，足認被告甲○○尚涉此部份竊盜犯嫌，當屬不能證明被告甲○○涉此部份竊盜犯嫌，惟公訴意旨認此部份與有罪部份具連續犯裁判上一罪之關
    係，爰不另為無罪之諭知。
據上論斷，應依刑事訴訟法第二百九十九條第一項前段、第三百條，刑法第五十六條
、第三百二十一條第一項第一款、第三百四十九條第一項、第四十一條、第七十四條
第一款，罰金罰鍰提高標準條例第一條前段、第二條，判決如主文。
本案經檢察官洪清秀到庭執行職務。
中      華      民      國      八十九      年     八     月     五     日
                                      臺灣板橋地方法院刑事第五庭
                                          法  官  陳  福  來
右正本證明與原本無異。
如不服本判決應於送達後十日內向本院提出上訴狀。
                                          書記官  陳  春  銘
中      華      民      國      八十九      年     八     月    十七    日
附表壹：
┌──┬───┬────┬───────┬───────┬────┬──┐
│編號│被害人│竊盜時間│竊  盜  地  點│竊  得  物  品│起獲贓物│備註│
│    │姓  名│        │              │              │        │    │
├──┼───┼────┼───────┼───────┼────┼──┤
│一  │邱羿菱│八十八年│臺北縣板橋市南│現金新台幣柒拾│起獲鴨子│    │
│    │      │十二月上│雅西路二段三八│餘元、金戒子貳│玩偶〔贓│    │
│    │      │旬某日。│五之五號六樓六│只、女用內衣貳│物認領保│    │
│    │      │        │０一室。      │套、鴨子玩偶壹│管單載為│    │
│    │      │        │              │組。          │『我愛你│    │
│    │      │        │              │              │情侶鴨』│    │
│    │      │        │              │              │〕壹組。│    │
├──┼───┼────┼───────┼───────┼────┼──┤
│二  │丙○○│八十九年│臺北縣板橋市南│現金新台幣伍仟│未經起獲│    │
│    │〔起訴│一月一日│雅西路一段六四│元。          │。      │    │
│    │書載為│夜間六時│號六樓和房楊雅│              │        │    │
│    │楊雅『│許。    │雲住宅。      │              │        │    │
│    │雯』〕│        │              │              │        │    │
├──┼───┼────┼───────┼───────┼────┼──┤
│三  │丙○○│八十九年│臺北縣板橋市南│運動鞋壹雙、銀│全數起獲│    │
│    │〔起訴│二月八日│雅西路一段六四│質手鍊壹條、鑽│。      │    │
│    │書載為│夜間八時│號六樓和房楊雅│石項鍊壹條、Ａ│        │    │
│    │楊雅『│許。    │雲住宅。      │ＩＷＡ牌床頭音│        │    │
│    │雯』〕│        │              │響壹組、ＩＢＭ│        │    │
│    │      │        │              │電腦〔含主機、│        │    │
│    │      │        │              │螢幕〕壹組、Ｈ│        │    │
│    │      │        │              │Ｐ─六一０Ｃ彩│        │    │
│    │      │        │              │色印表機壹組。│        │    │
└──┴───┴────┴───────┴───────┴────┴──┘
附表貳：
┌──┬───┬────┬───────┬───────┬───────┐
│編號│被害人│失竊時間│失  竊  地  點│失  竊  物  品│備          註│
│    │姓  名│        │              │    │              │
├──┼───┼────┼───────┼───────┼───────┤
│一  │丙○○│八十九年│臺北縣板橋市南│現金新台幣貳萬│              │
│    │〔起訴│二月八日│雅西路一段六四│元。          │              │
│    │書載為│夜間八時│號六樓和房楊雅│              │              │
│    │楊雅『│許。    │雲住宅。      │              │              │
│    │雯』〕│        │              │              │              │
└──┴───┴────┴───────┴───────┴───────┘
附錄本案論罪科刑法條全文：
刑法第三百二十一條：
犯竊盜罪而有左列情形之一者，處六月以上五年以下有期徒刑：
  一、於夜間侵入住宅或有人居住之建築物、船艦，或隱匿其內而犯之者。
  二、毀越門扇、牆垣或其他安全設備而犯之者。
  三、攜帶兇器而犯之者。
  四、結夥三人以上而犯之者。
  五、乘火災、水災或其他災害之際而犯之者。
  六、在車站或埠頭而犯之者。
前項之未遂罰之。
刑法第三百四十九條：
收受贓物者，處三年以下有期徒、拘役或五百元以下罰金。
搬運、寄藏、故買贓物或為牙保者，處五年以下有期徒刑、拘役或科或併科一千元以
下罰金。
因贓物變得之財物，以贓物論。


司法院資訊處製作；財團法人民間司法改革基金會備份。
